【裁判字號】    89,簡,58
【裁判日期】    900131
【裁判案由】    空氣污染防制法
【裁判全文】
高雄高等行政法院簡易判決                         八十九年度簡字第五八號
    原      告  甲○○
    被      告  臺南市政府
    代  表  人  乙○○
右當事人間因違反空氣污染防制法事件，原告不服行政院環境保護署中華民國八十九
年九月五日八九環署訴字第四○九六○號再訴願決定，提起行政訴訟。本院判決如左
：
    主  文
原告之訴駁回。
訴訟費用由原告負擔。
    事實及理由
一、原告起訴主張：行政院環境保護署為中央主管機關，各縣市之環境保護局為執行
    機關，原告於八十九年五月二十二日提起再訴願，行政院環境保護署於八十九年
    九月一日始寄出再訴願決定公文，何以臺南市環境保護局於八十九年六月即發出
    繳款書，預測原告不能勝訴，實為官官相護。又原告自八十七年至八十九年間均
    未接獲檢驗通知單，公務員不盡應有職責，浪費人民納稅錢，原告在訴願書提及
    各單位未盡職責一事，行政院環境保護署僅以「與本件違規構成要件無涉」，有
    關失職責任一言未提，豈非層層包庇。再者，原告之機車皆定期在光億機車行作
    檢測，一切正常，且事發五分鐘後原告即至該機車行檢測，其結果亦合理範圍。
    另原告前於八十八年底至新昇機車行檢驗、八十九年十一月二十五日至儷豐機車
    行作檢測，均在合格之列，前者合格證號Ｂ○一五一二四號。就機率而言，行政
    院環境保護署錯誤機率為二分之一，另三家代驗業者錯誤機率為八分之一，自不
    應裁罰。原告又於四月中旬致電臺南市環境保護局承辦此案之林小姐，其告知車
    子在冷車時，所測數值偏高，會有誤差，而原告在機車行檢測時，機車行皆會先
    熱車再檢測，但本件檢測人員卻無此動作，是否其作業疏失，其間是否有圖利外
    包商之嫌。另關於臺北市公車違規拍照案，證實是政府的拍照機器的問題，而取
    締酒醉駕車之酒精檢測器亦有極大誤差，行政院環境保護署之機器，即使有專人
    維護，是否一定合格，均有疑義，被告據此對原告裁處新台幣（下同）一千五百
    元之罰鍰，其處分顯然違法，為此提起本件訴訟，聲明求為撤銷原處分及一再訴
    願決定及請求被告賠償一萬五千元之損害。併請求傳訊證人光億機車行、新昇機
    車行、儷豐機車行。
二、被告則抗辯：按交通工具排放空氣污染物經檢測若不符排放標準，依空氣污染防
    制法第三十三條第一項規定即應受處罰，該法及其施行細則並無檢測不合格者於
    改善期限內複檢合格得予免罰之規定。本件臺中市政府於八十八年十一月二十二
    日十時三十分在臺中市○○路（國光堂前）執行機車路邊攔檢稽查，查得原告所
    有設籍臺南市之ＶＣＯ三三八號輕型機車排氣管排放之一氧化碳達百分之五．九
    ○，已超過法定排放標準，乃移請被告依法處以系爭罰鍰即無不合。又臺中市政
    府執行機車排氣檢驗舉發人員劉孟薇（八七環署訓證字第Ｆ0000000號）
    、洪世崇（八八環署訓證字第Ｆ0000000號）、蔡育書（八七環署訓證字
    第Ｆ0000000號）均經訓練合格並領有合格證書之具有專業知識之稽查人
    員，檢測儀器亦依規定校驗合格，檢測人員每日需對檢測儀器作標準氣體校正及
    檢測耗材更換，是檢測儀器之準確性及稽查人員正確操作檢測儀器之專業能力，
    應不容置疑。至原告訴稱車輛檢測結果迥異，然查每次檢測結果僅代表該時間車
    輛廢氣之排放狀況，檢測時間不同，檢測結果自然互異，尚難據不同時期檢測之
    結果，反證本件違規事實之不存在，原告之主張顯無可採，其訴為無理由，應予
    駁回。
三、按「交通工具排放空氣污染物，應符合排放標準。」「違反第三十三條第一項或
    第三十四條規定者，處使用人或所有人新台幣一千五百元以上六萬元以下罰鍰，
    並通知限期改善，屆期仍未完成改善者，按次處罰。」空氣污染防制法第三十三
    條第一項及第五十八條第一項定有明文。同法施行細則第三十三條規定：「公私
    場所及交通工具排放空氣污染物之檢查，其實施方式如左：一、儀器檢查：指使
    用儀器，依中央主管機關規定之方法進行檢查。．．．」。交通工具空氣污染物
    排放標準第六條規定：「使用中機器腳踏車惰轉狀態下測定排氣管之排放標準為
    一氧化碳（ＣＯ）四．五％。」。交通工具排放空氣污染物罰鍰標準第二條則規
    定：「汽車．．．排放空氣污染物超過排放標準者，其罰鍰標準如左：一、汽車
    ：（一）機器腳踏車每次新台幣一千五百元以上六千元以下。．．」同法第五條
    規定﹕「．．．一、排放氣狀污染物超過排放標準者：（一）排放氣狀污染物中
    僅有一種污染物超過排放標準者，依下限標準處罰之。．．．」。
四、本件臺中市政府於事實欄所述時間、地點執行機車排氣檢測，於車輛惰轉狀態下
    測得原告所有之ＶＣＯ三三八號輕型機車排氣管排放之一氧化碳（ＣＯ）達五．
    九○％，超過法定排放標準，移請被告（車籍地）據以處分，有機車排氣檢驗日
    報表、空氣污染防制法案件通知書、處分書及照片一張等附於原處分卷可稽，違
    規事證明確，被告裁處原告一千五百元罰鍰，揆諸首揭法條規定，並無不合。
五、雖原告另主張：（一）本件行政爭訟程序未確定前，被告即發出繳款書，預知原
    告將受敗訴，豈非官官相護。（二）其機車皆定期在光億機車行作檢測，一切正
    常。曾於四月中旬致電臺南市環境保護局承辦此案之林小姐，其告知車子在冷車
    時，所測數值偏高，會有誤差，原告在機車行檢測時，機車行皆會先熱車再檢測
    ，但當時檢測人員卻無此動作，顯然作業有疏失。另原告至其他機車業者檢測，
    均在標準值之列，且其錯誤機率僅八分之一，相較政府單位檢測出錯機率為二分
    之一，更值信賴云云，而為爭執。然查：（一）按原行政處分之執行，除法律另
    有規定外，不因提起訴願而停止。訴願法第九十三條第一項規定甚明。又原處分
    或決定之執行，除法律另有規定外，不因提起行政訴訟而停止，行政訴訟法第一
    百十六條第一項亦予明定，本件行政處分雖據原告提起行政爭訟，但依前揭規定
    ，並無礙原處分之執行，是被告在行政爭訟確定前，即發出繳款書，並無不合，
    原告爭執官官相護乙節，容有誤認。（二）次按交通工具排放空氣污染物經檢測
    若不符排放標準，依空氣污染防制法第三十三條第一項規定即應受處罰，該法及
    其施行細則並無檢測不合格者於改善期限內複檢合格得予免罰之規定。原告主張
    其事後至他機車行檢測符合標準值乙事，縱屬真實，但本件裁罰係處罰查獲當時
    原告之違章行為，並不因事後檢驗合格而得予免罰。再者，每次檢測結果僅代表
    該時間車輛廢氣之排放狀況，檢測時間不同，檢測結果自然互異，尚難據不同時
    期檢測之結果，反證本件違規事實之不存在。（三）此外，臺中市政府執行機車
    排氣檢驗舉發人員劉孟薇（八七環署訓證字第Ｆ0000000號）、洪世崇（
    八八環署訓證字第Ｆ0000000號）、蔡育書（八七環署訓證字第Ｆ000
    0000號）均經訓練合格並領有合格證書之具有專業知識之稽查人員，檢測儀
    器亦依規定校驗合格，檢測人員每日需對檢測儀器作標準氣體校正及檢測耗材更
    換，是檢測儀器之準確性及稽查人員正確操作檢測儀器之專業能力，應不容否認
    。本件違規事實洵屬明確，被告裁處原告一千五百元罰鍰，即屬有據。原告起訴
    請求撤銷原處分及一再訴願決定為無理由，應予駁回。其附帶請求被告賠償一萬
    五千元之損害即乏所據，應併予駁回，並均不經言詞辯論之。本件事證已明，原
    告起訴狀載請求傳訊證人光億機車行、新昇機車行、儷豐機車行，本院認無必要
    ，併此敘明。
據上結論，本件原告之訴為無理由，依行政訴訟法第二百三十三條第一項、第二百三
十六條、第一百九十五條第一項後段、第九十八條第三項前段，判決如主文。
中      華      民      國    九十    年      一      月    三十一    日
                      高雄高等行政法院第三庭
                                      法官  蘇 秋 津
右為正本係照原本作成。
如不服本判決，應於送達後二十日內，向本院提出上訴狀並表明上訴理由，如
於本判決宣示後送達前提起上訴者，應於判決送達後二十日內補提上訴理由書
（須按他造當事人人數附繕本）。
中      華      民      國    九十    年      一      月    三十一    日
                                      法院書記官  朱 景 臨
附註：
行政訴訟法第二百三十五條（第一項、第二項）：
對於適用簡易程序之裁判提起上訴或抗告，須經最高行政法院之許可。
前項許可，以訴訟事件所涉及之法律見解具有原則性者為限。


司法院資訊處製作；財團法人民間司法改革基金會備份。
